【裁判字號】    98,交聲,2439
【裁判日期】    981109
【裁判案由】    聲明異議
【裁判全文】
臺灣臺中地方法院交通事件裁定        98年度交聲字第2439號
原處分機關  交通部公路總局臺中區監理所
異  議  人  甲○○
即受處分人
上列異議人即受處分人因違反道路交通管理處罰條例案件，對於
交通部公路總局臺中區監理所98年7月8日中監違字第裁60-Z0000
0000號所為之處分(原舉發案號：公警局交字第Z00000000號)，
聲明異議，本院裁定如下：
    主  文
異議駁回。
    理  由
一、原處分意旨略以：異議人即受處分人甲○○(下稱受處分人)
    於民國98年5月21日晚間9時33分許，駕駛車牌號碼OH-9907
    號自小客車，行經國道3號高速公路325.9公里北向處，因「
    經雷射槍測得129公里，限速110公里，超速19公里」之違規
    ，經內政部警政署國道公路警察局第八警察隊警員依違反道
    路交通管理處罰條例第33條第1項第1款當場舉發。受處分人
    於期限內到案申訴，經原舉發單位查覆仍有不服，本所於98
    年7月8日以中監違字第裁60-Z00000000號裁決書處罰鍰新臺
    幣 (下同)3,000元，並依同條例第63條第1項第1款記違規點
    數1點等語。
二、受處分人聲明異議意旨略以：伊於上開時、地駕駛前揭車輛
    行駛至舉發路段時，因該路段為彎路，測速儀器易受干擾致
    不準確，且伊是行駛最內側車道，當時有7、8部車輛同時行
    進，車速不相上下，警方如何鎖定伊所駕駛之車輛，再者，
    伊已年過半百，所駕駛車輛為84年份的老車，且裝有定速器
    ，當時定速在時速100公里，警方攔停後亦有確認定速器燈
    光仍有亮光，絕不可能超速。又警方舉發時間為晚間9點多
    ，天色已晚，當時舉發警員雙眼紅腫有血絲，警員稱其目視
    查看清楚辨識，難令人心服，況本件並無照片及錄影佐證伊
    超速，為此具狀聲明異議，請求撤銷原處分云云。
三、按汽車行駛於高速公路，不遵使用限制、禁止、行車管制及
    管理事項之管制規則而有行車速度超過規定之最高速限，處
    汽車駕駛人3,000元以上6.000元以下罰鍰，並記違規點數1
    點，道路交通管理處罰條例第33條第1項第1款、第63條第1
    項第1款、違反道路交通管理事件統一裁罰標準表分別定有
    明文。次按對於汽車駕駛人有行車速度超過規定之最高速限
    或低於規定之最低速限違規行為予以逕行舉發，採用固定或
    非固定式科學儀器取得證據資料證明者，於一般道路須至少
    於100公尺前，於高速公路、快速公路須至少於300公尺前，
    明顯標示之，道路交通管理處罰條例第7條之2第2項第9款、
    第3項亦定有明文；衡其立法用意，不外表明科處違規人行
    政裁罰之終極目的，乃在敦促駕駛人依行車速限駕駛，是以
    科學儀器採證，應由主管機關在明顯處告示，用以提醒駕駛
    人依道路限速行駛，以期在駕駛人避免受罰之心理下，達到
    依行車速限駕駛進而維護行車安全之最大效益，尚非謂如有
    違反，駕駛人超速行駛之違規行為即應不罰，其理至明 (臺
    灣高等法院臺中分院96年度交抗字第914號、97年度交抗字
    第1248號裁定意旨參照)。換言之，駕駛人在一般道路、高
    速公路或快速道路依照規定速限行駛之義務，本不因警察機
    關有無在裝設測速儀器前方道路之明顯處豎立明顯標示而有
    差別，駕駛人亦不能僅因其在通過裝有測速儀器之路段前，
    並未察覺任何明顯之告示牌或警告標誌，即可遽謂其並無超
    速而免於受罰。
四、經查：
(一)本件受處分人甲○○98年5月21日晚間9時33分許，駕駛車牌
    號碼OH-9907號自小客車，行經國道3號高速公路325.9公里
    北向處，因「經雷射槍測得129公里，限速110公里，超速19
    公里」之違規，經內政部警政署國道公路警察局第八警察隊
    警員依違反道路交通管理處罰條例第33條第1項第1款規定予
    以製單舉發之情，有內政部警政署國道公路警察局公警局交
    字第Z00000000號舉發違反道路交通管理事件通知單1紙在卷
    可稽。
(二)受處分人於前揭違規時間、地點，經執勤警員使用雷射測速
    槍上方視窗內紅外線點瞄準其所駕駛車輛，經鎖定後，槍內
    螢幕即顯示其速度129公里/小時及測距271公尺，不受他車
    影響(雖有他車前後行駛或併行亦同)，配合執勤警員目視查
    看車道中車輛動態，確認該鎖定車輛超速無誤後，始予攔車
    舉發；又本件警員所使用之雷射測速槍係LTI廠牌、型號為U
    LTRA LYTE、器號為UX009051號之125Hz非照相式雷射測速儀
    ，係國道公路警察局所配發，每年均依規定送請經濟部標準
    檢驗局檢驗合格(檢定合格單號碼：MOGB0000000號，檢定日
    期97年5月27日、有效期限98年5月31日)之情，有內政部警
    政署國道公路警察局第八警察隊98年6月19日公警八交字第0
    980871125號函暨檢附經濟部標準檢驗局雷達測速儀檢定合
    格證書1紙在卷可稽；又依據經濟部標準檢驗局公告之雷射
    測速儀檢定檢查技術規範第3.7節第(3)項雷射測速儀之準確
    度的檢定公差規定是+2公里/小時及-3公里/小時，此檢定公
    差規定是適用於16-300公里/小時的所有速率檢定範圍，雷
    射測速儀檢定時之速率值只要在檢定公差範圍內判定合格並
    核發合格證書，故如有誤差值時約在檢定公差範圍內。本件
    依據該雷射測速儀之原廠規格書說明偵測鎖定目標車輛所需
    反應時間為0.4秒，最高測速範圍為320公里/小時等情，亦
    有財團法人臺灣電子檢驗中心98年8月19日 (98)臺電檢量字
    第265號函附卷可參，堪見本件值勤警員使用之雷達測速儀
    器在本件舉發時尚在檢定合格期間內，且無證據證明該機器
    有故障之虞；復參以證人即內政部警政署國道公路警察局第
    八警察隊白河分隊警員蕭宏恩於本院訊問時結證稱：本件係
    由伊舉發，當時伊是執行定點巡邏勤務，停在公務車專用停
    車道測速，前方有固定告示牌，測速是使用雷射槍測速，是
    手動操作，操作方式像一般射擊打靶方式，將視窗內紅點瞄
    準車子，扣板機後，即可測得該車車速，如果車道上車少我
    們會每部車測速，如果車多，則會看哪部車子開的較快，然
    後測速，是由車輛前方測速，測距範圍直線距離約6、7百公
    尺，測速後，雷射槍視窗內會顯示速度、測距，車號不會感
    應。發現超過速限的車輛，我們會走到車道旁，拿指揮棒示
    意停車，如果車子在內車道就無法攔停，我們都是攔停外線
    車道或中線車道，如果該車沒有停下來，我們會跟隨上去，
    會確認車子的廠牌、顏色，車號因為是晚上無法看得很清楚
    ，且車速很快，所以無法確認，如果伊和另名警員意見不同
    ，就不會製單。本件舉發路段是3線道，受處分人當時是在
    中線車道，已經過彎道，該處彎道為小彎道，車流量沒有很
    多，受處分人的內側、後方有車子，外線沒有車輛，伊攔停
    受處分人車輛後，受處分人在警車前方1、20公尺處停下來
    ，伊給異議人看雷射槍視窗顯示的速度、測距，並製單舉發
    等語。查證人蕭宏恩與受處分人間互不相識，並無怨隙，倘
    受處分人並無前揭交通違規行為，衡情證人自無設詞誣攀構
    陷之必要，加以其係當場鎖定受處分人車輛後測速並予以攔
    停，應無測得他人違規車輛或其他可能「誤測」、「誤攔」
    之情事，本院復查無任何證據足資證明證人蕭宏恩有捏造事
    實或違法取締之情事，則執勤警員本其加強道路交通管理、
    維護交通秩序、確保交通安全職責所為之當場舉發，自應受
    到合法、正確而真正之推定，其所為上開證言應屬可採。則
    證人蕭宏恩依精準之科學儀器測速逕行舉發，其正確性應值
    得信賴，受處分人確有於上開時、地，未遵從速限而駕車超
    速之違規事實，足堪認定。
(三)又觀之證人蕭宏恩提出其所繪製之舉發路段現場圖、雷達測
    速儀設置地點及警告標示牌設置地點之現場照片所示，證人
    蕭宏恩以該雷達測速儀器測速地點前方500公尺處，即國道1
    號高速公路326.4公里北上路段路旁，豎立有「前有測速照
    片」之警告標示牌，豎立位置明顯可見，並無遭樹木或其他
    物品所遮蔽，足徵該警告標示牌確係在測速地點500公尺前
    所設立，並於適當之位置豎立無訛。
(四)受處分人雖辯以其所駕駛車輛內裝有定速器，設定速度為時
    速100公里，不可能超速云云。惟證人蕭宏恩於本院訊問時
    亦證稱：受處分人說他有定速，伊有查看他車輛的定速器，
    但車子已經停下來，看不出他定速多少，儀表板上有燈亮著
    ，伊不清楚那是何意思，一般車輛有踩煞車後，定速就會解
    除等語，此並據受處分人於本院訊問時自承其所駕駛車輛之
    定速器使用方式，是打開後燈會亮，開到時速100公里時再
    按一下定速器，速度就會定住，停下來後時速歸零，無法看
    出原設定時速等語，是受處分人於本件違規當時，是否確有
    使用定速器裝置及有無將車輛定速於時速100公里，僅有受
    處分人片面之詞，尚乏其他證據資料足供參佐，自難作為受
    處分人於遭受舉發當時行車速度狀態之憑據。另受處分人指
    稱證人蕭宏恩於舉發時雙眼紅腫有血絲，可能太累或喝酒云
    云，然國道公路警察局第八警察隊警員出勤前，均由單位主
    管或小隊長對警員執行酒精測試通過後方可出勤，此業經前
    述內政部警政署國道公路警察局第八警察隊函文說明甚詳，
    並經證人蕭宏恩於本院訊問時證述執勤前會實施酒測，伊沒
    有飲酒，伊眼睛看起來有紅腫、血絲，可能是個人身體因素
    等語明確，受處分人上開所述，顯屬其個人臆測之詞，亦無
    足採。
五、綜上，受處分人確有於前述時、地，行車速度超過規定最高
    速限之違規事證明確。原處分機關援引首揭道路交通管理處
    罰條例第33條第1項第1款、第63條第1項第1款之規定，裁處
    受處分人罰鍰3,000元，並記違規點數1點之處分，自屬有據
    ，受處分人執上開事由指摘原處分不當，求予撤銷，為無理
    由，應予駁回。
六、據上論斷，應依道路交通管理處罰條例第87條第2項，道路
    交通案件處理辦法第19條，裁定如主文。
中    華    民    國    98    年    11    月    9     日
                  交通法庭    法  官  簡芳潔
以上正本證明與原本無異。
如不服本裁定，應於收受送達後5日內向本院提出抗告狀。（應
附繕本）
                              書記官  呂苗澂
中    華    民    國    98    年    11    月    9     日


司法院資訊處製作；財團法人民間司法改革基金會備份。
